【裁判字號】    98,台上,654
【裁判日期】    980212
【裁判案由】    違反毒品危害防制條例等罪
【裁判全文】
最高法院刑事判決              九十八年度台上字第六五四號
上  訴  人  甲○○
選任辯護人  何國榮律師
上列上訴人因違反毒品危害防制條例等罪案件，不服台灣高等法
院台中分院中華民國九十七年十月二十九日第二審判決（九十七
年度上訴字第一九七五號，起訴案號：台灣台中地方法院檢察署
九十六年度偵字第二八六七五號），提起上訴，本院判決如下：
    主  文
上訴駁回。
    理  由
按刑事訴訟法第三百七十七條規定：上訴於第三審法院，非以判
決違背法令為理由，不得為之；是提起第三審上訴，應以原判決
違背法令為理由，係屬法定要件。如果上訴理由書狀並未依據卷
內訴訟資料具體指摘原判決不適用何種法則或如何適用不當，或
所指摘原判決違法情事，顯與法律規定得為第三審上訴理由之違
法情形不相適合時，均應認其上訴為違背法律上之程式，予以駁
回。上訴人甲○○上訴意旨略稱：（一）、原判決就販賣第一級
毒品部分，僅憑證人柯進泰於警詢、偵查及第一審前後不一、矛
盾瑕疵之證述，作為論罪依據，欠缺其他補強證據。且柯進泰警
詢中之證言應具有「較可信之特別情況」，原判決遽認該陳述無
證據能力，自有適用法則不當之違法。（二）、原判決犯罪事實
二(二)認定上訴人於民國九十六年十一月十三日以新台幣二千元之
代價，將重量不詳之海洛因一包售予柯進泰施用部分，就柯進泰
以何工具聯絡上訴人及聯絡時間等，認定之事實與所載之理由不
相適合，理由不無矛盾。（三）、原判決認上訴人轉讓海洛因毒
品予莊麗貞，僅宣告沒收海洛因五包，卻對注射海洛因之針筒三
支、甲基安非他命四包均未宣告沒收，與毒品危害防制條例第十
八條第一項前段規定有違。（四）、原判決未說明上訴人涉犯故
買贓物之理由及依據，僅引用柯進泰有利上訴人之證詞，逕為有
罪之認定，理由殊有矛盾云云。惟查：原判決綜合上訴人自白、
證人莊麗真於偵查中所證、證人柯進泰於偵查中及在第一審所證
、李政育及柯英嬌於警詢、偵查之證述、扣案海洛因五包、法務
部調查局鑑驗通知書、查獲現場照片、李政育失竊之手機二支、
中華電信股份有限公司南區電信分公司台中營運處函附台中市○
區○○路一路二七三號全家便利超商門口電話號碼 00-00000000
投幣式公用電話，自九十六年十一月一日起迄同年月三十日止發
話明細、遠傳電信股份有限公司函覆0000000000號行動電話自九
十六年九月十一日起迄九十六年十一月二十四日止，雙向通聯資
料、贓物認領保管單、行動電話照片等卷證資料，本於事實審法
院之推理作用，認定上訴人有其事實欄所載之犯行，因而撤銷第
一審關於上訴人販賣第一級毒品部分之科刑判決，改判論上訴人
販賣第一級毒品三罪，均累犯，各處有期徒刑拾伍年陸月、拾伍
年陸月及拾陸年，併就前二罪均為相關從刑之宣告；另維持第一
審論上訴人以轉讓第一級毒品罪，累犯，處有期徒刑貳年陸月，
並為相關從刑宣告之判決，駁回上訴人在第二審關於該部分之上
訴；同時定應執行之刑有期徒刑拾捌年陸月，並為相關從刑之宣
告。已詳敘其所憑證據及取捨證據認定之理由；並依憑調查證據
之結果及法律規定，說明證人李政育、柯英嬌、柯進泰、莊麗真
分別於警詢及偵查證述及前揭書證，均有證據能力；對於上訴人
所為之辯解，並已逐一敘明不可採之理由，俱有卷存之證據資料
可資覆按。從形式上觀察，原判決並無違背法令情形。又採證認
事，係事實審法院之職權，其對證據證明力所為之判斷，如未違
背經驗法則與論理法則，復已敘述其憑以判斷之心證理由者，即
不能任意指為違法，據為提起第三審上訴之合法理由。原判決認
定上訴人有其事實欄所載販賣海洛因三次之犯行，除有上訴人部
分自白外，尚有李政育、柯英嬌警詢、偵查證述、失竊手機二支
、公共電話發話明細、手機雙向通聯資料等證據在卷。上訴意旨
（一）指摘原判決僅憑柯進泰一人之證述為唯一論據，殊有誤會
。再證人之供述前後稍有不符或相互間有所歧異，究竟何者為可
採，事實審法院非不可本於經驗法則，斟酌其他情形，作合理之
比較，定其取捨；若其基本事實之陳述與真實性無礙時，仍非不
得予以採信，非謂一有不符或矛盾，即認其全部均為不可採信。
從而供述之一部認為真實者，予以採取，自非證據法則所不許，
亦難謂所認事實與供述證據之部分不符，即指判決有證據上理由
矛盾之違法。原判決理由已說明柯進泰證述有前後不一之情形，
應係事隔良久，記憶模糊不清，或因慮及與上訴人之交情，不敢
據實陳述，或畏懼據實證述事後遭報復，或擔憂具結後需據實陳
述，否則觸犯偽證罪處罰等多重因素，交互影響所致。然柯進泰
就上訴人曾販賣海洛因供其施用主要基本事實，所供尚屬一致，
自得採為上訴人之斷罪資料等語，所為論斷，經核與證據法則無
違。上訴意旨（二）僅擷取原判決所引柯進泰供述之一部，且非
關犯罪構成要件，遽指原判決有事實與理由矛盾之違法，殊非適
法之第三審上訴理由。另從刑係附隨於主刑之處遇，倘無主刑，
即無從刑。被訴之事實，倘經判決部分有罪，部分無罪，其與無
罪部分相關之扣案物品，縱屬違禁物，祇能在該無罪部分判決確
定後，由檢察官單獨聲請宣告沒收，或因其他罪嫌依法另行起訴
，同時請求法院一併處理，仍無在有罪部分主刑項下，併予宣告
沒收之餘地。本諸同一法理，與未經起訴之事實相關之扣案物品
，或依刑事訴訟法第一百五十二條另案扣押之物品，如該他案事
實未經法院為實質審理，無從認定與業經起訴並為有罪判決之本
案事實有裁判上一罪之關係，縱屬刑法上應義務沒收之物，亦毋
庸於本案判決主文項下併為沒收之宣告。本件公訴人並未起訴上
訴人施用第一級毒品海洛因，及施用或販賣第二級毒品甲基安非
他命之犯罪事實，則扣案注射海洛因之針筒三支，無論係供施用
海洛因或安非他命之用，以及扣案甲基安非他命四包，原判決未
一併為沒收之宣告，於法尚無違誤。原判決事實欄二所載：「甲
○○明知海洛因、甲基安非他命分屬毒品危害防制條例管制之第
一級、第二級毒品，非經許可，不得轉讓、販賣」等語，綜觀全
判決意旨，有關甲基安非他命部份，應屬判決文字之誤寫或贅載
，參諸刑事訴訟法第三百八十條規定，顯於判決結果無影響，上
訴意旨（三）自非得據為上訴第三審之合法理由。其餘上訴意旨
仍執陳詞，就原審已說明論斷之事項，再事爭執，且非依據卷證
資料具體指摘原判決採證認事有何違背法令，核與法律規定得為
第三審上訴理由之違法情形均不相適合。本件上訴違背法律上程
式，應予駁回。
據上論結，應依刑事訴訟法第三百九十五條前段，判決如主文。
中    華    民    國  九十八  年    二    月   十二   日
                      最高法院刑事第九庭
                          審判長法官  洪  文  章
                                法官  王  居  財
                                法官  郭  毓  洲
                                法官  黃  梅  月
                                法官  邱  同  印
      本件正本證明與原本無異
                                      書  記  官
中    華    民    國  九十八  年    二    月   十七   日
                                                      V


司法院資訊處製作；財團法人民間司法改革基金會備份。
